臺灣臺中地方法院刑事判決　　　　　　　94年度金訴字第31號
公　訴　人　臺灣臺中地方法院檢察署檢察官
被　　　告　Ｃ○○
　　　　　　黃柏彰
　　　　　　癸○○
共　　　同
選任辯護人　曾彥錚　律師
上列被告等因常業詐欺等案件，經檢察官提起公訴（94年度偵字
第9362號、94年度偵字第15118號），本院判決如下：
    主  文
Ｃ○○、黃柏彰、癸○○共同以意圖為自己不法之所有，以詐術
使人將本人之物交付為常業，Ｃ○○處有期徒刑壹年拾月，黃柏
彰處有期徒刑壹年捌月，癸○○處有期徒刑壹年柒月，扣案之全
球通儲卡張、中華電信儲值卡（三百元）捌張、中華電信儲值
卡（五百元）壹張、行動電話手機玖支、門號卡片拾張、記事
本伍本、變造之「江棟樑」及「Ａ○○」國民身分證上之Ｃ○○
、黃柏彰照片各壹張，均沒收。
    事  實
一、Ｃ○○綽號「強仔」、黃柏彰綽號「阿水」、癸○○綽號「
    阿峰」與年約二十五、六歲綽號「少年仔」、年約三十幾歲
    綽號「劉仔」（亦即綽號「阿忠」）之不詳真實姓名年籍之
    成年男子共同基於意圖為自己不法之所有，以詐術使人將本
    人之物交付為常業之犯意聯絡，自民國（下同）九十四年三
    、四、五月間起先後受僱於綽號「少年仔」、「劉仔」等成
    年男子為車手（即至各金融機構領取詐騙所得之人），而與
    之共組詐欺集團，先由綽號「少年仔」、「劉仔」等人依報
    紙上出賣存摺之廣告，或自行、或囑由Ｃ○○、癸○○與出
    售存摺之人聯絡後交易，以每本存摺、金融卡、密碼及印章
    新台幣（下同）五至六千元之代價購買如附表一所示及其他
    不詳姓名之人向金融機構申請之存摺、金融卡、密碼及印章
    ，並由「少年仔」、「劉仔」等人以不詳方式取得壬○○、
    邱俊霖、朱軒弘、天○○、卯○○、子○○、申○○、戊○○、邱雲明、尤丹利、未○○、莊惠如、王攀傑、巳○○、
    林達經、江瑞琪、辰○○、午○○、亥○○、寅○○、王仁
    宇、張淑愉、巳○○、林美翠、王慈薇等人向亞太固網寬頻
    電信股份有限公司申設之市內電話，供為向被害人詐騙錢之
    用。嗣「少年仔」、「劉仔」等詐騙集團成員即以上開人頭
    申設之電話，向被害人酉○○、丙○○、辛○○、地○○、
    宙○○、玄○○、丁○○、Ｂ○○、己○○○、戌○○、庚○○、黃○○等人（以下簡稱己○○○等人）佯稱中獎，惟
    須參加為會員，匯入相當款項始得領取獎金，致多數被害人
    等因而陷於錯誤，將現金匯入指定之前揭購得之帳戶內，旋
    將所匯入前開帳戶之款項提領一空，致被害人等追償無著。
    Ｃ○○、黃柏彰旋陸續自九十四年四月初起，癸○○則自九
    十四年五月六日起，由「劉仔」提供行動電話為聯絡工具，
    陸續依指示持上開人頭帳戶之存摺、金融卡、密碼及印章至
    臺中縣、市各金融機構或自動櫃員機提領詐騙所得，再交付
    「劉仔」收受牟利，並取得所提領金額百分之一之代價，且
    恃此為生而以之為常業。Ｃ○○及黃柏彰又為掩護身分，並
    分別與綽號「劉仔」者共同基於變造特種文書之犯意聯絡，
    由Ｃ○○及黃柏彰於九十四年四月間某日，在臺中縣大里市
    ○○○○道路下某處，提供自己照片予「劉仔」，而後由「
    劉仔」以將Ｃ○○照片貼上「江棟樑」之國民身分證，將黃
    柏彰照片貼上「Ａ○○」之國民身分證之方式，變造二張國
    民身分證（江棟樑及Ａ○○之國民身分證來源不明），交付
    Ｃ○○及黃柏彰持有，供掩護身分不時之需，足生損害於江
    棟樑、Ａ○○及戶政機關對於國民身分證管理之正確姓。嗣
    於九十四年六月二日上午十時三十分許，Ｃ○○以其妻劉美
    齡所有之車牌號碼四二三九－ＫＺ自小客車載同黃柏彰及癸○○一起至台中縣清水鎮○○路與鎮南街口，由癸○○下車
    前往設於台中縣清水鎮○○路二四一號前之華南商銀之自動
    櫃員機提領贓款五萬元後，為警當場查獲，並在Ｃ○○所駕
    車內扣得如附表所示之存摺二十九本、印章二十九顆、金融
    卡二十九張、空袋十個、全球通儲卡三張、中華電信儲值卡
    （三百元）八張（起訴書誤載為三張）、中華電信儲值卡（
    五百元）一張、供與「劉仔」聯絡用之行動電話手機九支、
    門號卡片十三張、歐玉寶及黃俊生印章二枚、變造之「江棟
    樑」及「Ａ○○」之國民身分證二張、記事本五本、亞太固
    網寬頻施工收執聯二十五張、行動電話申請書九張、在車上
    及Ｃ○○身上查扣Ｃ○○用以支付買受存摺之款項及提領之
    贓款計十二萬二千五百七十七元、在癸○○身上查扣領得之
    贓款五萬元及台灣企銀00000000000號金融卡一
    張。
二、案經臺中縣警察局清水分局報請臺灣臺中地方法院檢察署檢
    察官偵查起訴。
    理  由
一、訊據被告Ｃ○○、黃柏彰、癸○○對於上揭事實坦承不諱，
    核與被害人酉○○、丙○○、辛○○、地○○、宙○○、玄
    ○○、丁○○、Ｂ○○、己○○○、戌○○、庚○○、黃○○等人所指訴及證人壬○○、天○○、卯○○、子○○、申
    ○○、戊○○、未○○、巳○○、辰○○、午○○、亥○○
    、寅○○、張睿筑、甲○○（即江棟樑）、Ａ○○、陳立誌
    、范惠青、丑○○、黃嘉南、陳國安、宇○○、乙○○、Ｄ
    ○○、翁健平、張育仁等人所證述之情節相符，並有扣案如
    事實欄所載之物及員警職務報告、查扣物品照片、扣押筆錄
    、扣押物品目錄表、匯款申請書、匯款單、東森寬頻電信市
    內電話申裝╱異動表、申請帳戶資料暨交易明細表等在卷足
    資佐證。而按以自己共同犯罪之意思，參與實施犯罪構成要
    件以外之行為，或以自己共同犯罪之意思，事先同謀，而由
    其中一部分人實施犯罪之行為者，均為共同正犯。本院院字
    第一九○五號第二○三○號之一第二二○二號前段等解釋，
    其旨趣尚屬一致，司法院著有釋字第一○九號解釋可參。又
    共同實施犯罪行為為共同正犯構成要件之一，所謂共同實施
    ，雖不以參與全部犯罪行為為限，要必分擔實施一部分，始
    得為共同正犯（最高法院四十六年台上字第一三○四號判例
    參照）。刑法上之幫助犯，係指以幫助之意思，對於正犯資
    以助力，而未參與實施犯罪之行為者而言，如就構成犯罪事
    實之一部，已參與實施，即屬共同正犯。上訴人既於他人實
    施恐嚇時，在旁助勢，攔阻被恐嚇人之去路，即已分擔實施
    犯罪行為之一部，自係共同正犯，原判決以幫助犯論擬，非
    無違誤（最高法院四十九年台上字第七七號判例參照）。被
    告Ｃ○○於偵查中已供明其受僱收簿子及領錢，被告黃柏彰
    及癸○○所負責之部分亦係收簿子、領錢等語，被告癸○○
    偵查中亦供述稱：「一個阿忠的與我碰面，起先叫我看報紙
    幫忙找買簿子，我幫忙收購二、三個，當時是Ｃ○○與賣簿
    子的通話，約時地交付」等語。徵諸被告Ｃ○○、黃柏彰、
    癸○○等人既為詐欺集團收購存摺並且領取詐欺所得款項，
    再參酌被告Ｃ○○、黃柏彰、癸○○等人所攜帶之資料等，
    其等所為，顯非單純為幫助犯罪之行為，被告Ｃ○○、黃柏
    彰、癸○○就所犯之常業詐欺犯行部分，與年約二十五、六
    歲綽號「少年仔」、年約三十幾歲綽號「劉仔」（亦即綽號
    「阿忠」）之不詳真實姓名年籍之成年男子等人間有犯意之
    聯絡，行為之分擔，其等間均有合作之關係，實有分工關係
    存在，經核應係屬犯罪構成要件內之行為，揆諸前揭司法院
    解釋及最高法院判例釋示之說明，應均成立正犯無疑。此外
    ，按刑法上所謂「常業犯」，指反覆以同種類行為為目的之
    社會活動之職業性犯罪而言，至於犯罪所得之多寡，是否恃
    此犯罪為唯一之謀生職業，則非所問，縱令兼有其他職業，
    仍無礙於該常業犯罪之成立（最高法院八十五年度台上字第
    五一○號判例參照）。被告Ｃ○○、黃柏彰、癸○○於本院
    九十四年九月三十日調查時，到庭供述稱如下：「（法官問
    ：你們三人這段期間是否有其他工作？）被告Ｃ○○答：我
    有推銷販賣薰香燈、精油等，是在禮拜六、禮拜日做的，我
    有薰香公司會員卡片的證件，可以證明我有販賣，是傳銷性
    質的，因為當時媒體報導說精油會爆炸，所以收入很不好，
    擔任車手期間只有販賣出去過一、二瓶的精油而已，一瓶約
    二千多元，我可以從販賣一瓶抽得三、四百元，除此我並沒
    有從事其他工作。被告黃柏彰答：我擔任車手期間並沒有從
    事其他工作。被告癸○○答：我擔任車手期間並沒有從事其
    他工作。」（見本院九十四年九月三十日訊問筆錄），足認
    該段期間，被告Ｃ○○、黃柏彰、癸○○等三人生活開銷均
    係靠前開犯行之收入維生無疑，且被告Ｃ○○、黃柏彰、癸○○等三人前揭參加詐欺集團期間甚長，亦見被告Ｃ○○、
    黃柏彰、癸○○等三人所為，並非偶而為之，其等犯行有一
    定之分工及規模，所得亦甚鉅，顯然被告Ｃ○○、黃柏彰、
    癸○○等三人均有恃該犯行所得維生，應係反覆以同種類行
    為為目的之社會活動之職業性犯罪無訛。是揆諸前揭最高法
    院判例說明，被告Ｃ○○、黃柏彰、癸○○等三人前揭犯行
    ，依目前社會生活狀況，被告Ｃ○○、黃柏彰、癸○○等三
    人所得金額已足供日常生活所需，顯具以此所得供應生活所
    需之主觀意思，復有反覆實施犯行之客觀表徵，自均係以此
    為業，益徵被告Ｃ○○、黃柏彰、癸○○等三人確有以此為
    常業之犯意甚明。是綜據上述，足認被告Ｃ○○、黃柏彰、
    癸○○等自白，核與事實相符，均堪予採信，事證至臻明確
    ，被告Ｃ○○、黃柏彰、癸○○等人犯行均洵堪認定。
二、核被告Ｃ○○、黃柏彰、癸○○等人所為，均係犯刑法第三
    百四十條之常業詐欺罪。而按以犯竊盜罪為常業，當然有連
    續性，其行竊多次，並不發生連續犯問題。常業犯本有連續
    性，而刑法第三百四十條、第三百二十二條復特列論罪之專
    條，即應適用該專條處斷，並不發生連續犯問題（最高法院
    二十七年上字第一九二五號判例、最高法院四十三年度台上
    字第三五四號刑事判決要旨參照），併予敘明。再被告Ｃ○○、黃柏彰另犯刑法第二百十二條之變造特種文書罪。被告
    Ｃ○○、黃柏彰、癸○○就所犯之常業詐欺罪部分，與年約
    二十五、六歲綽號「少年仔」、年約三十幾歲綽號「劉仔」
    （亦即綽號「阿忠」）之不詳真實姓名年籍之成年男子等人
    間有犯意之聯絡，行為之分擔，均為共同正犯。被告Ｃ○○
    、黃柏彰就所犯變造特種文書罪部分，分別與「劉仔」間有
    犯意之聯絡，行為之分擔，均為共同正犯。被告Ｃ○○、黃
    柏彰所犯上開二罪間，有方法結果之牽連關係，為牽連犯，
    應從一重之刑法第三百四十條之常業詐欺罪處斷。爰審酌被
    告Ｃ○○、黃柏彰、癸○○等人犯罪之動機、目的、手段、
    品行、所生危害及犯罪後均坦認罪愆，頗具悔意，然犯罪後
    迄今仍未與被害人酉○○、丙○○、辛○○、地○○、宙○○、玄○○、丁○○、Ｂ○○、己○○○、戌○○、庚○○
    、黃○○等人達成民事和解，取得諒解，被告Ｃ○○、黃柏
    彰、癸○○均年輕且身心健全，竟不思循正軌營生，圖牟暴
    利，而為前開犯行，嚴重破壞社會治安及有礙金融秩序，助
    長犯罪歪風，並增加追緝犯罪之困難，實不宜輕縱，以維社
    會治安等一切情狀，分別量處如主文所示之刑，以資懲儆。
    按共同正犯因相互間利用他人之行為，以遂行其犯意之實現
    ，本於責任共同之原則，有關沒收部分，對於共犯間供犯罪
    所用之物，自均應為沒收之諭知。是本案扣案之全球通儲卡
    三張、中華電信儲值卡（三百元）八張、中華電信儲值卡（
    五百元）一張、供與「劉仔」聯絡用之行動電話手機九支、
    門號卡片十三張、記事本五本、變造之「江棟樑」及「Ａ○○」國民身分證上之Ｃ○○、黃柏彰照片各一張，為被告Ｃ
    ○○等人供犯罪所用之物，且屬被告等人或共犯等人所有，
    爰均依法併予宣告沒收之。至於扣案如附表所示之存摺二十
    九本、印章二十九顆、金融卡二十九張、在被告癸○○身上
    查扣之台灣企銀00000000000號金融卡一張，雖
    為被告Ｃ○○等人供犯罪所用之物，但非屬被告等人或共犯
    等人所有，爰不依法併予宣告沒收之。其餘扣案之歐玉寶及
    黃俊生印章二枚、空袋十個並無證據足資證明係供被告Ｃ○○等人供犯罪所用之物；扣案之亞太固網寬頻施工收執聯二
    十五張、行動電話申請書九張亦非供犯罪直接所用之物，爰
    亦均不依法併予宣告沒收之。另在被告Ｃ○○身上查扣之十
    二萬二千五百七十七元贓款、及在被告癸○○身上查扣領得
    之贓款五萬元，則為被害人等所有，應予發還，均無從宣告
    沒收，亦併予敘明。
三、至於公訴意旨認被告Ｃ○○、黃柏彰、癸○○前揭犯行，另
    牽連觸犯洗錢防制法第九條第三項之以犯洗錢之罪為常業罪
    ，而應依牽連犯之裁判上一罪關係，從一重罪處斷。惟按掩
    飾或隱匿因自己或他人重大犯罪所得財物或財產上利益，係
    屬洗錢防制法第二條第一款所定之「洗錢」；並需依同法第
    三條第一項規定，觸犯屬該法所稱「重大犯罪」者，始足成
    立觸犯洗錢防制法第九條第一項之洗錢罪或同法第九條第三
    項之以犯洗錢之罪為常業罪。惟查本件被告Ｃ○○、黃柏彰
    、癸○○係以詐欺集團之綽號「少年仔」、「劉仔」等人提
    供之前揭人頭帳戶供前開詐欺集團使用，用供被害人等遭詐
    欺時匯款帳戶提領贓款之用，經核其等擔任車手提領贓款之
    後，並無進一步掩飾或隱匿因自己或他人重大犯罪所得財物
    或財產上利益之行為，顯與洗錢防制法第二條第一款所定之
    「洗錢」定義不符，應無成立洗錢防制法第九條第一項或第
    三項之洗錢罪責之餘地，原應為無罪之諭知，惟公訴意旨認
    此部分犯行與前揭論罪科刑犯行部分，有牽連犯關係，屬裁
    判上一罪，故不另為無罪之諭知，附此敘明。
據上論斷，應依刑事訴訟法第二百九十九條第一項前段、刑法第
二十八條、第二百十二條、第三百四十條、第五十五條、第三十
八條第一項第二款、罰金罰鍰提高標準條例第一條前段，判決如
主文。
中　　華　　民　　國　　94　　年　　12　　月　　7 　　日
                  刑事第八庭    審判長法  官　朱光國
                                      法　官　洪堯讚
                                      法　官　洪俊誠
以上正本證明與原本無異。
如不服本判決，應於判決送達後十日內向本院提出上訴狀，上訴
於臺灣高等法院臺中分院(須附繕本)。
                                      書記官　蕭榮峰
中　　華　　民　　國　　94　　年　　12　　月　　7 　　日
附錄論罪科刑實體法條文：
刑法第二百一十二條：
偽造、變造護照、旅券、免許證、特許證及關於品行、能力服務
或其他相類之證書、介紹書，足以生損害於公眾或他人者，處一
年以下有期徒刑、拘役或三百元以下罰金。
（罰金部份業經提高十倍為三千元）
刑法第三百三十九條 (普通詐欺罪) ：
意圖為自己或第三人不法之所有，以詐術使人將本人或第三人之
物交付者，處五年以下有期徒刑、拘役或科或併科一千元以下罰
金。
(罰金部份業經提高十倍為一萬元)
以前項方法得財產上不法之利益或使第三人得之者，亦同。
前二項之未遂犯罰之。
刑法第三百四十條：
以犯第三百三十九條之罪為常業者，處一年以上七年以下有期徒
刑，得併科五萬元以下罰金。
附表：存摺及印章：
編號　 戶　名　　　 金融機構　　　　　　 帳　　號
一　　 呂利敏　　 大里草湖郵局　　　00000000000000000
0　　 潘春風　　 萬巒郵局　　　　　0000000000000000
0　　 陳立誌　　 古坑郵局　　　　　000000000000000000
0　　 羅倫仲　　 台南西華郵局　　　00000000000000000
0　　 廖榮信　　 斗六鎮北郵局　　　0000000000000000
0　　 葉振洋　　 高雄康莊郵局　　　00000000000000000
0　　 朱佩真　　 埔里中心碑郵局　　00000000000000000
0　　 蔡合坤　　 斗六西平路郵局　　00000000000000000
0　　 陳基財　　 土庫郵局　　　　　00000000000000000
十　　 龐貴華　　 第一銀行大里分行　00000000000
十一　 許豐祥　　 第一銀行斗六分行　00000000000
十二　 范惠青　　 第一銀行斗六分行　00000000000
十三　 丑○○　　 合作金庫新莊分行　0000000000000000
十四　 龐貴華　　 合作金庫大里分行　0000000000000000
十五　 范惠青　　 台灣企銀斗六分行　00000000000
十六　 丑○○　　 台灣企銀新莊分行　00000000000
十七　 黃俊生　　 彰化銀行大肚分行　00000000000000
十八　 蔡仲文　　 彰化銀行台南分行　00000000000000
十九　 許文正　　 臺中商銀田中分行　000000000000
0十　 黃嘉南　　 台中商銀國光分行　000000000000
0一　 龐貴華　　 第七商銀國光分行　0000000000000
00　 陳國安　　 台灣銀行德芳分行　000000000000
00　 宇○○　　 遠東商銀新莊富國　00000000000000
　　　　　　　　　 分行
二四　 乙○○　　 台北銀行雙和分行　000000000000
00　 吳維熊　　 第一商銀臺中分行　00000000000
00　 龐貴華　　 土地銀行　　　　　000000000000
00　 Ｄ○○　　 板信銀行三重分行　00000000000000
00　 黃洽錠　　 萬泰銀行員林分行　000000000000
00　 宇○○　　 富邦銀行新莊分行　000000000000
